臺灣高等法院高雄分院刑事判決　　　　94年度上訴字第1434號
上　訴　人
即　被　告　甲○○
上列上訴人因違反毒品危害防制條例案件，不服臺灣屏東地方法
院94年度訴字第147 號中華民國94年7 月27日第一審判決（起訴
案號：臺灣屏東地方法院檢察署94年度毒偵緝字第7 號，移送併
辦案號：臺灣屏東地方法院檢察署94年度毒偵字第1179號），提
起上訴，本院判決如下：
      主    文
原判決撤銷。
甲○○連續施用第一級毒品，累犯，處有期徒刑壹年貳月。
      事    實
一、甲○○民國（下同）85年間因違反動產擔保交易法等案件，
    經本院以85年度上易字第425 號判處有期徒刑1 年確定，於
    88 年10 月28日縮短刑期假釋出獄，並於89年2 月4 日假釋
    期滿（其未執行之刑期，視為已執行完畢）。復前因施用毒
    品案件，經台灣屏東地方法院裁定送台灣屏東看守所附設勒
    戒處所觀察、勒戒後，經評定認為無繼續施用毒品之傾向，
    於91 年1月17日執行完畢，並由台灣屏東地方法院檢察署檢
    察官以91年度毒偵緝字第2 號為不起訴處分確定，詎仍不知
    悔改，於觀察、勒戒執行完畢釋放後5 年內，復基於施用第
    一級毒品海洛因之概括犯意，自91年10月初某日起至94年1
    月12日凌晨1 時許止，在屏東縣潮州鎮○○路141 巷24號居
    住處，先後以將海洛因摻入香菸點燃吸食或將少許之海洛因
    摻水稀釋再以針筒注在手臂靜脈內之方式，連續施用海洛因
    多次。嗣因其涉犯侵占案件經通緝到案，經臺灣屏東地方法
    院檢察署檢察官命警於91年11月26日21時許，採集其尿液送
    驗結果，呈嗎啡陽性反應。又於94年1 月13日上午11時30分
    許，在屏東縣潮州鎮○○路67號前，再度為警緝獲，為警徵
    得其同意採尿送驗，檢驗結果亦呈嗎啡陽性反應，始發覺上
    情。
二、案經臺灣屏東地方法院檢察署檢察官自動檢舉偵查起訴暨屏
    東縣警察局報請台灣屏東地方法院檢察署檢察官移送原審法
    院併案審理。
      理    由
一、訊據上訴人即被告甲○○（下稱被告）供認有於上揭時地連
    續施用第一級毒品海洛因之事實不諱，且被告先後二次緝獲
    到案後，其所採之尿液均呈現嗎啡之陽性反應，有屏東縣衛
    生局92年1 月30日屏縣衛檢六字第920034號、94年1 月24日
    屏縣衛檢六字第940025號煙毒及麻醉藥品類委託檢驗結果通
    知書、長榮大學毒物研究中心92年7 月10日確認報告及各1
    紙在卷（見92年度毒偵字第236 號卷第3 頁、第43頁，屏警
    刑二字第0940016216警卷第4 頁）可稽。而海洛因施用入人
    體後，水解還原成嗎啡，再循嗎啡之代謝方式排出體外，已
    據行政院衛生署藥物食品檢驗局（73）藥檢壹字第30221 號
    函說明綦詳。又被告經原審法院以92年度毒聲字第1029號裁
    定令入臺灣屏東看守所附設觀勒所觀察、勒戒後，經評定認
    為有繼續施用毒品傾向，亦有臺灣看守所94年2 月4 日屏所
    衛字第0940000556號函所附有繼續施用毒品傾向證明書1 份
    在卷（見92年度毒偵緝字第7 號第31頁）為憑。依被告施用
    第一級毒品海洛因先後二次遭查獲及上揭觀察、勒戒後經評
    定認為有繼續施用毒品傾向之情形觀之，益見被告施用第一
    級毒品海洛因業已成癮，則被告於本院審理中自承自91年10
    月初某日起至94年1 月12日凌晨1 時許止未曾中斷施用海洛
    因犯行之自白核與事實相符。準此，本件罪證明確，被告上
    揭連續施用第一級毒品之犯行堪以認定。
二、按犯毒品危害防制條例第10條之罪，經觀察、勒戒後，檢察
    官依據勒戒處所之陳報，認受觀察、勒戒人無繼續施用毒品
    之傾向者，應即釋放，並為不起訴之處分；認受觀察、勒戒
    人有繼續施用毒品之傾向者，檢察官應聲請法院裁定令入戒
    治處所強制戒治，其期間為6 個月以上，至無繼續強制戒治
    必要為止，但最長不得逾1 年。觀察、勒戒或強制戒治執行
    完畢釋放後，5 年內再犯第10條之罪者，檢察官應依法追訴
    ，毒品危害防制條例第20條第2 項、第23條第2 項分別定有
    明文。查被告前因施用毒品案件，經原審法院以90年度毒聲
    字第1704號裁定送觀察、勒戒後，經評定認為無繼續施用毒
    品之傾向，於91年1 月17日執行完畢，並由臺灣屏東地方法
    院檢察署檢察官於以91年度毒偵緝字第2 號為不起訴處分確
    定之事實，有臺灣高等法院被告全國前案紀錄表、臺灣屏東
    地方法院檢察署刑案資料查註紀錄表及上揭不起訴處分書各
    1 紙在卷可按；被告於觀察、勒戒執行完畢釋放後，5 年內
    再犯本件毒品危害防制條例第10條第1 項之罪，依上揭說明
    ，自應依法論科。
三、查海洛因係毒品危害防制條例第2 條第2 項第1 款所稱之第
    一級毒品，依法不得持有、施用。核被告所為，係犯毒品危
    害防制條例第10條第1 項之施用第一級毒品罪。被告持有第
    一級毒品海洛因之低度行為，應為施用第一級毒品海洛因之
    高度行為所吸收，不另論罪。被告先後多次施用海洛因之犯
    行，時間緊接、所犯構成要件相同，顯係基於概括犯意反覆
    為之，為連續犯，應依刑法第56條規定以一罪論，並加重其
    刑。又被告曾犯動產擔保交易法等案件，經本院於85年4 月
    23日以85年度上易字第425 號判處有期徒刑1 年確定，於88
    年10月28日縮短刑期假釋出獄，89年2 月4 日假釋期滿，其
    餘未執行之刑期，視為已執行完畢等事實，有臺灣高等法院
    被告前案紀錄表及臺灣屏東地方法院檢察署刑案資料查註紀
    錄表各1 份在卷可考，其於執行完畢後5 年內，再犯本件有
    期徒刑以上之刑之罪，為累犯，應依刑法第47條規定遞加重
    其刑。本件公訴人雖未就被告於91年11月26日查獲後至94年
    1 月12日凌晨1 時許止間所為之連續施用第一級毒品犯行部
    分起訴，惟被告此部分犯行與起訴之施用第一級毒品部分，
    係基於概括之犯意為之，為連續犯（已如上揭所述），具有
    裁判上一罪之關係，為起訴效力所及，法院自得併予審理，
    附此敘明。
四、原審就被告施用第一級毒品部分予以論罪科刑，固非無見；
    惟查：被告確實有自91年10月初某日起至94年1 月12日凌晨
    1 時許止未曾中斷施用海洛因犯行，已如上揭所述，則檢察
    官移送原審法院併辦部分（即自93年11月初起，迄於94 年1
    月12日止）之連續施用毒品海洛因部分犯行，即為本件起訴
    效力所及（已如上揭所述）；原判決認公訴人上揭移送併辦
    意旨之連續施用海洛因部分犯行，與檢察官起訴部分（即最
    後於91年11月25日上午10時許施用第一級毒品之犯行），兩
    者之犯罪時間相隔將近2 年，顯非基於概括犯意反覆為之，
    非屬裁判上一罪關係，而未併加審判，依法即有未洽。被告
    上訴意旨執此指摘原判決不當，為有理由，自應由本院將原
    判決撤銷改判。茲審酌被告前有施用毒品之不良素行，歷經
    觀察、勒戒及戒治程序，仍未能徹底戒絕毒品，顯見意志不
    堅，且有失政府制定毒品危害防治條例之立法美意，本不宜
    寬貸，惟念其施用毒品乃自戕一己之身體健康，尚未對他人
    造成危害，且犯後已坦承犯行，態度良好等一切情狀，量處
    有期徒刑1 年2月。
據上論斷，應依刑事訴訟法第369 條第1 項前段、第364 條、第
299 條第1 項前段，毒品危害防制條例第10條第1 項，刑法第11
條前段、第56條、第47條，判決如主文。
本案經檢察官羅建勛到庭執行職務。
中　　華　　民　　國　　94　　年　　10　　月　　31　　日
                      刑事第四庭  審判長法官  蕭權閔
                                        法官  陳吉雄
                                        法官  林水城
以上正本證明與原本無異。
如不服本判決應於收受本判決後10日內向本院提出上訴書狀，其
未敘述上訴理由者，並得於提起上訴後10日內向本院補提理由書
狀（均須按他造當事人之人數附繕本）「切勿逕送上級法院」。
中　　華　　民　　國　　94　　年　　10　　月　　31　　日
                                      書記官  劉金萍
附錄本判決論罪科刑法條：
毒品危害防制條例第10條第1 項
  施用第一級毒品者，處6 月以上5 年以下有期徒刑。
